【裁判字號】    97,交訴緝更,1
【裁判日期】    970829
【裁判案由】    肇事遺棄罪
【裁判全文】
臺灣桃園地方法院刑事判決           97年度交訴緝更字第1號
公  訴  人  臺灣桃園地方法院檢察署檢察官
被      告  甲○○
上列被告因肇事遺棄罪案件，經檢察官提起公訴（94年度偵字第
21945 號），被告於本院審理中，就被訴事實為有罪之陳述，經
本院告知簡式審判程序意旨，並聽取公訴人及被告等之意見後，
本院裁定依簡式審判程序審理，判決如下：
    主  文
甲○○駕駛動力交通工具肇事，致人受傷而逃逸，處有期徒刑柒
月。
    事  實
一、甲○○未領有自小客車駕駛執照，仍於民國94年9 月11日上
    午駕駛車牌號碼6712─HD號自小客車，沿桃園縣大溪鎮○○
    路自康莊路往中正路方向行駛，本應注意在單行道上行駛時
    ，應按遵行方向順序行駛，且汽車倒車時，應顯示倒車燈光
    或手勢後，謹慎緩慢後倒，並應注意其他車輛及行人，以免
    發生碰撞之危險，而依當時天候陰、日間自然光線、路面乾
    燥、無缺陷、無障礙物、視距良好等情狀，並無其他不能注
    意之情事，竟於同日上午8 時15分許行經桃園縣大溪鎮○○
    路136 號前時，疏未注意而逆向行駛於上開為單行道之路段
    ，嗣有林明駕車沿該路段由順向行駛至該處，甲○○為閃
    避林明之車，復未注意在其車後方沿該路行走之行人乙○
    ○，而貿然倒車，其所駕駛車輛之車尾遂不慎撞及乙○○，
    致乙○○跌倒在地，受有右股骨幹骨折之傷害（過失傷害部
    份，業據乙○○撤回告訴，已經本院96年度交訴緝字第3 號
    另為不受理判決）；詎甲○○發現肇事致人受傷後，本不得
    駛離，應停車採取救護或其他必要措施，竟基於肇事逃逸之
    犯意，逕行駕車逃逸。嗣經路人吳惠玲提供肇事車號，始為
    警循線查獲。
二、案經桃園縣政府警察局大溪分局報告臺灣桃園地方法院檢察
    署檢察官偵查起訴。
    理  由
一、本件被告甲○○所犯係死刑、無期徒刑或最輕本刑為3 年以
    上有期徒刑以外之罪，亦非屬臺灣高等法院管轄第一審之案
    件，其於準備程序中就被訴事實為有罪之陳述，經本院告知
    簡式審判程序之旨，並聽取當事人意見後，經本院合議庭依
    刑事訴訟法第273 條之1 第1 項規定裁定由受命法官獨任進
    行簡式審判程序，合先敘明。
二、按被告以外之人於審判外之言詞或書面陳述，除法律有規定
    者外，不得作為證據；又按被告以外之人於審判外向法官所
    為之陳述得為證據，偵查中向檢察官所為之陳述，除顯有不
    可信之情況者外，亦得為證據；被告以外之人於審判外之陳
    述，雖不符前4 條之規定，而經當事人於審判程序同意作為
    證據，法院審酌該言詞陳述或書面陳述作成時之情況，認為
    適當者，亦得為證據；當事人、代理人或辯護人於法院調查
    證據時，知有第159 條第1 項不得為證據之情形，而未於言
    詞辯論終結前聲明異議者，視為有前項之同意。刑事訴訟法
    第159 條第1 項、第159 條之1 第1項 、第2 項、第159 條
    之2 、第159 條之5 就此分別定有明文。經查，本案所引用
    之供述及非供述證據，經本院依法踐行調查證據程序，檢察
    官及被告均不爭執證據之證據能力，且迄本院言詞辯論終結
    前未就證據之證據能力聲明異議，又查無依法應排除其證據
    能力之情形，是後述所引用證據之證據能力均無疑義，依法
    自有證據能力，均得作為本案證據，先予敘明。
三、經查：
（一）上開事實，業據被告甲○○於本院審理時坦認不諱，核與
      證人即被害人乙○○、證人林明於警詢、檢察官訊問時
      證述之情節相符，並有警製道路交通事故現場圖1 份、道
      路交通事故調查報告表(一)、(二)、訪談紀錄表、舉發違反道
      路交通管理事件通知單、財團法人恩主公醫院診斷證明書
      、肇事車輛照片2 張在卷可稽（見於94年度偵字第21945
      號卷第20至22頁、第25頁、第27至33頁），足認被告前揭
      自白核與事實相符，可以採信。
（二）又被告於本院審理時供認：伊下車時看到被害人乙○○為
      另外一個人攙扶，所以伊覺得被害人可能有受傷，但伊後
      來就駕車離開，也沒有報警或請求他人協助等語，且被害
      人乙○○因被告駕車倒車撞擊跌倒後受有右股骨幹骨折之
      傷害，有上開診斷證明書為憑，足見被告下車時，即已知
      悉被害人乙○○因其駕車肇事而受有傷害，自應依道路交
      通管理處罰條例第62條第3 項前段之規定，立即採取救護
      或其他必要措施，詎其竟未為必要之救護或採取必要之措
      施，反而駕車逃離現場，棄被害人乙○○於不顧，則其有
      逃逸之故意甚明。
（三）綜上，本案事證明確，被告上揭犯行洵堪認定，應予依法
      論科。
四、核被告所為，係犯刑法第185 條之4 之駕車肇事致人受傷逃
    逸罪。爰審酌被告駕車肇事後逃逸現場、企圖湮滅罪證、規
    避刑責，惡行非輕，另衡以被告之素行、犯罪後坦承犯行等
    情狀，量處如主文所示之刑，以資懲儆。
五、末按「本條例施行前，經通緝而未於中華民國九十六年十二
    月三十一日以前自動歸案接受偵查、審判或執行者，不得依
    本條例減刑」，中華民國九十六年罪犯減刑條例第5 條定有
    明文。經查，本件被告上開犯行在審理中，經本院於中華民
    國九十六年罪犯減刑條例施行前（96年7 月16日施行）之95
    年6 月9 日，以95年度桃院木刑揚緝字第421 號發布通緝，
    而於96年8 月4 日即減刑條例施行後經緝獲到案等情，有本
    院撤銷通緝書及桃園縣政府警察局大溪分局通緝案件移送書
    檢附調查筆錄附卷可考，是本件犯罪行為時間雖在96年4 月
    24日之前，然被告並無於該條例施行前自動歸案接受偵查，
    揆諸上開規定，自不得受減刑之寬典，附此敘明。
據上論斷，應依刑事訴訟法刑事訴訟法第273 條之1 第1 項、第
299 條第1 項前段，刑法第185 條之4，判決如主文。
本案經檢察官鄭東到庭執行職務。
中    華    民    國    97    年    8    月     29    日
                      交通法庭  法  官  羅  國  鴻
以上正本證明與原本無異。
如不服本判決，應於判決送達後10日內向本院提出上訴狀（應附
繕本），其未敘述上訴理由者，應於上訴期間屆滿後20日內補提
理由書狀於本院，上訴於臺灣高等法院。
                                書記官  戴  育  萍
中    華    民    國    97    年    9     月    1     日
【論罪科刑法條】
中華民國刑法第185條之4
駕駛動力交通工具肇事，致人死傷而逃逸者，處6 月以上5 年以
下有期徒刑。


司法院資訊處製作；財團法人民間司法改革基金會備份。
